【裁判字號】    98,事聲,72
【裁判日期】    981217
【裁判案由】    聲明異議
【裁判全文】
臺灣嘉義地方法院民事裁定              98年度事聲字第72號
聲明異議人  己○○
            戊○○
            乙○○
            丙○○
            壬○○○
            庚○○○○○○
                        8 弄.
            甲○○○
            丁○○
相  對  人  辛○○
代  理  人  癸○○
上列當事人間確定執行費用額事件，異議人對於民國98年9 月8
日本院民事執行處司法事務官所為98年度司執聲字第13號裁定聲
明異議，本院裁定如下：
    主  文
異議駁回。
聲明異議費用由聲明異議人連帶負擔。
    理  由
一、按強制執行事件，由法官或司法事務官命書記官督同執達員
    辦理之。本法所規定由法官辦理之事項，除拘提、管收外，
    均得由司法事務官辦理之，強制執行法第3 條及法院組織法
    第17條之2 第1 項第2 款分別定有明文。又司法事務官處理
    事件所為之處分，與法院所為者有同一之效力。當事人對於
    司法事務官處理事件所為之終局處分，得於處分送達後10日
    之不變期間內，以書狀向司法事務官提出異議。司法事務官
    認前項異議有理由時，應另為適當之處分；認異議為無理由
    者，應送請法院裁定之。法院認第1 項之異議為有理由時，
    應為適當之裁定；認異議為無理由者，應以裁定駁回之。前
    項裁定，應敘明理由，並送達於當事人。民事訴訟法第240
    之3 條及第240 之4 條亦定有明文。依上所述，本件異議人
    對於本院民事執行處（下稱執行法院）司法事務官所為之執
    行處分及裁定異議，司法事務官認為異議無理由，乃送由法
    院裁定，核無不合，合先敘明。
二、異議意旨略以：有關聲明異議人與相對人辛○○嘉義縣義竹
    鄉六桂村之拆屋還地一案，相對人於聲明異議人將房子現狀
    交予相對人之現場，在法院人員見證下曾經承諾執行費、土
    地複丈費、執行旅費、拆除費用共新台幣（下同）93,774元
    由相對人自行吸收，故所有費用應由相對人自付，而非由聲
    明異議人支付，為此爰聲明異議，請求廢棄原裁定等語。
三、按強制執行之費用，以必要部分為限，由債務人負擔。債權
    人因強制執行而支出之費用，得求償於債務人者，得準用民
    事訴訟法第91條之規定，向執行法院聲請確定其數額，強制
    執行法第28條第1 項、第29條第1 項定有明文。又法院未於
    訴訟費用之裁判確定其費用額者，第一審受訴法院於該裁判
    有執行力後，應依聲請以裁定確定之；確定之訴訟費用額，
    應於裁定送達之翌日起，加給按法定利率計算之利息，民事
    訴訟法第91條第1 、3 項分別定有明文。是強制執行程序執
    行完畢後，債權人得向法院聲請裁定確定因強制執行所支出
    而得求償於債務人費用之數額。
四、經查：
（一）本件執行費用係因本院98年度執字第190 號拆屋交地執行
      事件而生，相對人因本件執行共支出執行費13,774元、土
      地複丈規費8,000 元、執行旅費共5,500 元、拆除地上物
      費用（包含怪手2 天、貨車4 天、小型堆土機2 天、清運
      廢棄物共5 車、施工人員3 人共3 天）66,500元，業據提
      出本院自行收納款項統一收據2 紙、地政規費徵收聯單1
      紙、收據5 紙、估價單暨統一發票各1 紙、拆除照片17張
      等為證，並經本院依職權調取本院98年度司執聲字第13號
      執行卷宗核閱無訛，堪認相對人確已支出上開費用，則原
      法院依相對人之聲請，裁定聲明異議人應連帶負擔之執行
      費用額確定為93,774元，揆諸首開規定，自無不合。
（二）異議人雖以上開情詞抗辯，惟查，異議人於98年9 月17日
      提起本件異議後，本院司法事務官即將異議狀送債權人表
      示意見，經債權人分別於98年10月19日及98年12月9 日以
      民事陳述意見狀表示，並未承諾吸收執行費用，此有上開
      民事陳述意見狀在卷可憑。且經本院依職權調閱上開執行
      卷宗核閱，本件98年度執字第190 號拆屋交地執行事件係
      於98年4 月28日至執行場所測量拆除範圍，並於98年7 月
      7 日會同地政人員、電力公司、自來水公司、警員及拆除
      工人到現場執行拆除，兩次執行期日債權人均有到場，惟
      未曾表示同意吸收本件執行費用，此觀之該執行筆錄均無
      記載債權人同意吸收本件執行費用之文字自明，是異議人
      主張債權人於其將房子現狀交予相對人之現場，在法院人
      員見證下曾經承諾執行費、土地複丈費、執行旅費、拆除
      費用由相對人自行吸收乙節，難認為可採。又異議人稱相
      對人係在法院人員見證下承諾，然除上開執行筆錄未為任
      何記載外，承辦該拆屋交地執行事件之司法事務官，與本
      件裁定確定執行費用額之司法事務官為同一人，衡諸情理
      ，倘債權人即相對人於執行現場有為吸收執行費用之承諾
      ，並為在場法院人員所見證，則同一司法事務官豈有於嗣
      後債權人聲請裁定確定本件執行費用額時，不加以審酌，
      仍准其聲請而為本件裁定之可能。足證，異議人稱有法院
      人員在場見證等語，亦無足取。
五、綜上所述，相對人請求異議人負擔其支出之執行費用，應屬
    有據，原裁定並無違誤，異議人指摘原裁定不當，求予廢棄
    改判，為無理由，應予駁回。
六、依強制執行法第30條之1 ，民事訴訟法第240 條之4 第3 項
    後段、第95條、第85條第2 項裁定如主文。
中    華    民    國    98    年    12    月    17    日
                  民事第一庭法  官  柯月美
上為正本係照原本作成。
如不服本裁定，應於裁定送達後10日內，以書狀向本院提出抗告
，並繳納抗告費新臺幣1 千元。
中    華    民    國    98    年    12    月    17    日
                            書記官  黃怡禎


司法院資訊處製作；財團法人民間司法改革基金會備份。
